【裁判字號】    99,易,1507
【裁判日期】    990923
【裁判案由】    詐欺
【裁判全文】
臺灣高雄地方法院刑事判決              99年度易字第1507號
公  訴  人  臺灣高雄地方法院檢察署檢察官
被      告  丙○○
上列被告因詐欺案件，經檢察官提起公訴（99年度偵字第2290號
），本院判決如下：
    主  文
丙○○幫助犯詐欺取財罪，處有期徒刑肆月，如易科罰金，以新
臺幣壹仟元折算壹日。
    事  實
一、丙○○得預見提供金融帳戶存摺、金融卡予他人使用，有可
    能為非法集團所利用，以遂欺騙不知情之社會大眾之目的，
    竟仍不違背其本意，基於幫助他人詐欺取財之未必故意，於
    98年12月31日15時許，在高雄市○○路及裕誠路口之麥當勞
    ，將其申設之臺灣中小企業銀行岡山分行帳號：000-000000
    00000 號帳戶（下稱中小企業銀行帳戶）之存摺影本（起訴
    書誤載為存摺）、提款卡及密碼，交予真實年籍姓名不詳綽
    號「小鄭」之成年人及其所屬之詐欺集團成員使用，而容任
    他人使用上開帳戶遂行犯罪。嗣該詐騙集團成員共同基於意
    圖為渠等不法所有之詐欺犯意聯絡，由該詐騙集團成員(一)於
    98年12月31日20時50分許，撥打電話予乙○○，並佯稱：當
    初購物貨到付款簽名時，簽到12期扣款方式，每個月須多扣
    新台幣（下同）539 元之費用，須至ATM 作取消扣款之動作
    云云為詐術，致乙○○誤信為真而陷於錯誤，而依其指示匯
    款2 萬1,012 元至上開中小企業銀行帳戶內，旋遭上揭詐欺
    集團成員提領一空。(二)於同日20時許，撥打電話予甲○○，
    佯稱：網路購物交易設定錯誤，須至提款機前重新操作云云
    為詐術，致甲○○誤信為真而陷於錯誤，而依其指示匯款2
    萬9,989 元至上開中小企業銀行帳戶內，旋遭上揭詐欺集團
    成員提領一空，林佩容、甲○○匯款後，方知受騙並報警處
    理。嗣於99年1 月6 日15時許，丙○○發覺上開帳戶內尚有
    存款，遂前往高雄縣岡山鎮○○路412 號台灣中小企業銀行
    岡山分行提領現金時，為承辦人員告知該帳戶已列為警示帳
    戶並報警處理，當場扣得存款簿1 本、提款單1 張、印章1
    枚，始循線查悉上情。
二、案經高雄政府警察局岡山分局報請臺灣高雄地方法院檢察署
    檢察官偵查起訴。
    理  由
壹、證據能力部分：
    被告以外之人於審判外之陳述，雖不符前4 條之規定，而經
    當事人於審判程序同意作為證據，法院審酌該言詞陳述或書
    面陳述作成時之情況，認為適當者，亦得作為證據，刑事訴
    訟法第159條之5第1項定有明文。本案被告丙○○（下稱被
    告）及檢察官均對本判決後開引用具有傳聞證據性質之證據
    資料，同意作為本案證據使用，本院審酌各該證據作成之情
    況，並無不法取供等非任意性情況，認為適當，爰依上開規
    定作為證據。
貳、實體部分：
一、訊據被告固供承有於上揭時、地將上開帳戶之存摺影本、提
    款卡及密碼交予真實姓名、年籍不詳綽號「小鄭」之成年人
    ，惟矢口否認有前開幫助詐欺之犯行，並辯稱：我撥打報紙
    上刊登應徵司機工作之門號0000000000之行動電話與綽號「
    小鄭」」男子聯絡後，對方稱工作內容為接送小姐去酒店，
    須先提供個人金融機構帳戶作為存取每日薪資使用，且要求
    我提供金融機構帳戶存摺影本、提款卡、密碼等資料供公司
    測試是否可以使用，我遂將上開帳戶之存摺影本及提款卡連
    同密碼交付對方云云。經查：
(一)、本案臺灣中小企業銀行岡山分行帳號：000-00000000000號
    帳戶，係由被告所申請開設，業據被告供承在卷，並有上開
    帳戶印鑑卡附卷可稽（見警卷第40、41、43頁）。而被害人
    乙○○、甲○○遭人詐騙，而匯款至上開帳戶等情，業據被
    害人乙○○、甲○○於警詢中陳述甚詳，並有上開帳戶交易
    明細表、合作金庫自動櫃員機交易明細表、郵政自動櫃員機
    交易明細表、受理詐騙帳戶通報警示簡便格式、內政部警政
    署反詐騙諮詢專線紀錄表、受理刑事案件報案三聯單、在卷
    可參（見警卷第24至27、29、31至35、42頁），是上開帳戶
    確已遭詐騙集團用以作為詐騙被害人乙○○、甲○○所得之
    匯款帳戶甚明。
(二)、又按金融帳戶係個人理財之工具，一般人向金融機構申請開
    立帳戶，並無任何法令限制，只須提出身分證、印章即可辦
    理開戶申請，此為眾所週知之事實，則依一般人之社會生活
    經驗，苟見他人不自己申請開立帳戶而蒐集不特定人之帳戶
    使用，衡情當知其取得之帳戶乃被利用從事與財產有關之犯
    罪，以被告為成年人之智識及多次擔任客運公司司機之經驗
    ，對此當無不知之理，竟提供自己提款卡供他人使用，足認
    其應可預見帳戶提供予他人係用於財產犯罪；且本件被告教
    育程度係高職畢業且曾擔任卷附勞工投保資料工作，業經被
    告於本院審理時供述明確（見本院卷第18頁），被告為求職
    而應徵工作，卻無正式之面試動作，僅在高雄市○○路及裕
    誠路口之「麥當勞」處約定交付前揭資料，並未至其所稱應
    徵司機之紅龍大飯店接洽，且自稱小鄭的人未提及何時歸還
    提款卡、密碼，亦經被告於本院審理時供述在卷（見本院卷
    第18頁），是被告求職過程顯與常情相違；又邇來各式各樣
    之詐欺取財犯罪類型層出不窮，該等犯罪多係利用他人之帳
    戶以躲避警方追查，並迭經媒體廣為披載、報導，此應為常
    人本於一般認知能力所能知悉，被告既係心智健全之人，當
    無諉為不知之理。況被告於偵查時供承：提款卡拿給他，當
    時我也會怕，所以我1 月1 日有打電話去做停卡的動作，當
    時約在麥當勞而非到他們店內交資料，我有覺得怪怪的等語
    （見偵卷第24頁），是被告事先既已擔心提供提款卡會產生
    問題，卻仍交付容任該人得恣意使用，顯足認被告於交付帳
    戶之際，業對於上開帳戶嗣將遭犯罪集團成員用於詐欺取財
    犯罪使用一情有所預見，而無違其本意，被告關於自己並無
    幫助他人犯罪意思等所辯，係屬卸責之詞，無足憑信。
(三)、綜上所述，本案事證明確，被告犯行堪以認定，應依法論科
    。
二、按刑法上之幫助犯，係指以幫助之意思，對於正犯資以助力
    ，而未參與實施犯罪之行為者而言。本件被告提供上開帳戶
    供詐欺集團成員詐騙被害人，並未實際參與詐欺集團成員對
    被害人實施詐欺之犯罪行為，是核其所為，係犯刑法第30條
    第1項、第339條第1項之幫助詐欺取財罪。又被告一提供上
    開存摺、提款卡及密碼行為，幫助詐欺集團不詳成員先後分
    別詐騙被害人乙○○、甲○○之財物，為想像競合犯，應依
    刑法第55條規定論以1幫助詐欺取財罪。又被告並未實際參
    與詐欺犯行，所為幫助犯情節較正犯輕微，爰依刑法第30
    條第2項規定，減輕其刑。至檢察官雖認被告將上揭帳戶之
    提款卡、密碼以不詳代價提供予詐欺集團成員，惟被告提供
    上揭帳戶之提款卡、密碼，卷內並無證據證明其有獲取任何
    對價，檢察官上開所指，恐有未洽。本院審酌被告明知詐騙
    行為猖獗，雖其未實際參與詐欺取財犯行，但其提供帳戶供
    不法犯罪集團使用，不僅造成執法機關不易查緝犯罪行為人
    ，嚴重危害社會治安，助長社會犯罪風氣，更造成被害人求
    償上之困難；暨被害人損害之情形及被告犯後態度等一切情
    狀，量處如主文所示之刑，並諭知易科罰金之折算標準，以
    資懲儆。
據上論斷，應依刑事訴訟法第299 條第1 項前段、刑法第30條第
1 項前段、第2 項、第339 條第1 項、第55條、第41條第1 項前
段，刑法施行法第1 條之1 ，判決如主文。
本案經檢察官周天畏到庭執行職務
中    華    民    國    99    年    9     月    23    日
                  刑事第十九庭    審判長法  官  陳志銘
                                        法  官  黃宣撫
                                        法  官  吳芝瑛
以上正本證明與原本無異。
如不服本判決應於收受送達後10日內向本院提出上訴書狀，並應
敘述具體理由；如未敘述上訴理由者，應於上訴期間屆滿後20日
內向本院補提理由書（均須按他造當事人之人數附繕本）「切勿
逕送上級法院」。
中    華    民    國    99    年    9     月    23    日
                                        書記官  林麗文
附錄本判決論罪之法條：
中華民國刑法第339條
意圖為自己或第三人不法之所有，以詐術使人將本人或第三人之
物交付者，處5 年以下有期徒刑、拘役或科或併科1 千元以下罰
金。
以前項方法得財產上不法之利益或使第三人得之者，亦同。
前二項之未遂犯罰之。

司法院資訊處製作；財團法人民間司法改革基金會備份。
